【裁判字號】    92,訴,884
【裁判日期】    920512
【裁判案由】    強盜
【裁判全文】
臺灣臺中地方法院刑事判決                          九十二年度訴字第八八四號
    公  訴  人  臺灣臺中地方法院檢察署檢察官
    被      告  乙○○
右列被告因強盜案件，經檢察官提起公訴（九十二年度偵字第四三０八號），本院判
決如左：
    主  文
乙○○意圖為自己不法之所有，於夜間侵入住宅，攜帶兇器，以強暴至使不能抗拒，
而使他人交付其物，未遂，累犯，處有期徒刑年。扣案如附表編號七、八所示之物
均沒收。
    事  實
一、乙○○曾於民國（下同）九十年間因毒品危害防制條例案件，經臺灣高等法院臺
    中分院判處應執行有期徒刑十月確定，於九十一年九月六日易科罰金執行完畢，
    猶不知悔改，復意圖為自己不法之所有，先於九十二年二月十八日二十二時二十
    三分許，至台中市南屯區○○○街二五四號之７－１１便利商店購買ＰＶＣ膠帶
    二捲及粗棉手套一雙後，於九十二年二月十八日二十三時二十分許之夜間（公訴
    意旨誤載為九十二年二月十九日凌晨二時四十五分許），手戴粗棉手套並帶膠帶
    ，趁甲○○不在家且其屋內無人之際，以鑰匙開啟而進入臺中市○○區○○街二
    九六號二樓之二其友人居處，後再攀爬至三樓之二甲○○居處，進入屋內後乃由
    內將門反鎖以防有人進入，並找尋屋內財物，將甲○○所有而置於梳妝台之抽屜
    珠寶盒內之手錶及金項鍊等物放在屋內桌上，適聞有人返家開門的聲音，遂改變
    犯意為強盜，隨手拿取甲○○之褲襪當頭套，並持甲○○所有而置於廚房內，客
    觀上具有危險性之水果刀一支後，將門鎖打開讓甲○○進入屋內，其則先躲在房
    間內，甲○○進入屋內後即先至廁所，待甲○○由廁所出來後，乙○○旋由房間
    內衝出並捉住甲○○，因甲○○驚叫，乙○○遂以該水果刀在甲○○之右手腕關
    節處割劃一刀（傷害部分未據告訴），並令甲○○不要亂叫，其手上有刀子後，
    將甲○○押至房間內，令甲○○將雙手置於背後，而以其所攜帶之膠帶綑綁甲○
    ○之雙手及黏貼甲○○之嘴巴，致使甲○○不能抗拒，並對甲○○稱其只要幾千
    元，且不能報警等語，而因甲○○苦苦哀求，表示生活困苦，乙○○聽後頗受感
    動，惟又查覺屋外有警察，以為甲○○報警，遂再持水果刀在甲○○右手腕關節
    處割劃一刀（傷害部分未據告訴），惟甲○○告知其雙手、嘴巴已遭綑綁，不可
    能報警，乙○○遂停止，而甲○○則繼續與乙○○溝通，表示家中尚有婆婆、孩
    子待養，及其賺錢亦極辛苦等情相告，乙○○遂深受感動，而以己意中止其強盜
    行為，並令甲○○躺在床上，且表示並未拿取甲○○任何財物，將水果刀置於門
    口旁的電視機上面後，即迅速離去，而甲○○則待乙○○離去後自行掙開膠帶，
    向友人尋求救援，共計遭乙○○綑綁約三十分鐘。嗣於九十二年二月十九日二時
    四十五分許，為警在台中市○○區○○街二九六號前發現乙○○行跡可疑而上前
    盤查，乙○○則因心虛拔腿就跑，惟仍為警員逮捕，並在乙○○身上扣得鎖匙七
    支（含乙○○自己住處及機車之鑰匙）、粗棉手套包裝袋一只、７－１１統一發
    票一張、ＰＶＣ膠帶包裝紙二張、ＰＶＣ膠帶包裝塑膠袋二只，並於甲○○住處
    扣得水果刀一支、膠帶二捲，及用以綑綁甲○○之膠帶一份等物（如附表所示）
    。
二、案經台中市警察局第四分局報請臺灣臺中地方法院檢察署檢察官偵查起訴。
    理  由
一、訊據被告乙○○固坦承於上開時地手戴粗棉手套並攜帶膠帶而無故侵入被害人甲
    ○○之上開住處意欲行竊，並於甲○○返家時以膠帶綑綁甲○○之雙手、嘴巴，
    有要求甲○○給其幾千元等事實不諱，惟矢口否認有何強盜犯行，辯稱：伊當時
    是用手摀住被害人的嘴巴，沒有拿刀子，是把被害人押到房間並以膠帶綑綁被害
    人後，才拿水果刀欲割斷膠帶，而被害人手上的傷應是伊要拿刀割膠帶時不小心
    割傷她的，被害人當天有喝酒，可能記錯了，且當時伊有問被害人可否自己鬆綁
    ，她說可以，伊才走了云云。經查，被告右揭犯行，業據被害人甲○○於警、偵
    訊及本院審理時到庭證明屬實，核與證人即該棟大樓管理員莊文崧、７－１１便
    利商店店長黃奕嘉二人所述情節相符，復有在乙○○身上扣得之鎖匙七支（含乙
    ○○自己之住處及機車鑰匙）、粗棉手套包裝袋一只、７－１１之統一發票一張
    、ＰＶＣ膠帶包裝紙二張、ＰＶＣ膠帶包裝塑膠袋二只，及在甲○○住處扣得之
    水果刀一支、膠帶二捲、用以綑綁被害人之膠帶一份等物扣案可佐。被告雖以上
    詞置辯，惟查，被告於本院初訊時係供稱：被害人的手受傷是膠帶旁邊割到的，
    伊並沒有拿兇器傷害她云云（九十二年三月二十一日訊問筆錄），惟經本院當庭
    勘驗扣案之膠帶，其上則沾有血跡，惟邊緣並不鋒利，故被害人手上的傷應不可
    能是遭膠帶邊緣所割傷，而被告其後則再改稱是伊拿刀割膠帶時不小心割傷她的
    云云，惟被害人於偵訊及本院審理時則均堅決證稱伊手上的傷確實是遭被告以刀
    割傷的，其中一道是剛開始割的，另一道是因為有人去報案，警察過來，在我家
    門口聲音很吵雜，他以為我報案，又割了我一刀等語，並有被害人手傷之照片二
    張附卷可稽（此係本院令法警拍照後附卷），故被告當時應確有持刀並割傷被害
    人無訛。再者，被害人於受被告綑綁時，其尚能向被告表示其家中尚有婆婆、孩
    子待養，及其賺錢亦極辛苦等情，而請求被告勿強盜其財物，被告對此亦不否認
    ，且被告亦因此而深受感動，並以己意中止其犯行，則被害人當時之精神狀態應
    極為清醒，否則當不致於會與被告如此溝通，則被告辯稱被害人當時有喝酒而可
    能記錯云云，亦不足採，其犯行應堪認定。
二、查被告最初雖僅有竊盜之犯意，但侵入住宅後適遇被害人返家，其後竟以膠帶綑
    綁被害人並持刀令被害人交出財物，足見其犯意已由竊盜變為強盜，且其於夜間
    侵入住宅且攜帶兇器犯之（刑法第三百二十一條第一項第一款、第三款），故核
    被告所為，係犯刑法第三百三十條第一項、第二項之加重強盜未遂罪，公訴意旨
    雖於證據並所犯法條欄記載被告所為係犯刑法第三百二十八條第四項、第一項之
    普通強盜未遂罪，惟其於犯罪事實欄已載明被告係於夜間侵入住宅，且係持刀為
    之，此係屬加重條件，故被告所為應係犯刑法第三百三十條第一項、第二項之加
    重強盜未遂罪，其起訴法條應予變更。被告曾於九十年間因毒品危害防制條例案
    件，經臺灣高等法院臺中分院判處應執行有期徒刑十月確定，於九十一年九月六
    日易科罰金執行完畢，此有臺灣高等法院被告全國前案紀錄表附卷可稽，其於五
    年內再犯本件之罪，為累犯，應依刑法第四十七條之規定加重其刑，另被告已著
    手於強盜犯罪之實行，而因己意中止，為中止犯，應依刑法第二十七條之規定減
    輕或免除其刑，而依刑法第六十六條之規定，其減輕得減至三分之二，並先加後
    減之。爰審酌被告正值青年時期，不思以正常途徑謀利，前亦有竊盜前科並被判
    刑確定（本院九十年度中簡字第一三０七號），惟不思悔改而再犯本件之罪，且
    嗣後並由竊盜轉為強盜，並以水果刀割傷被害人，然嗣後尚能聽從被害人之請求
    而以己意中止其犯行，及其犯罪之目的、手段等一切情狀，量處如主文所示之刑
    。扣案之ＰＶＣ膠帶二捲、用以綑綁被害人之膠帶一份，為被告所有供犯本罪所
    用之物，業據其供承在卷，爰依刑法第三十八條第一項第二款諭知沒收，另粗棉
    手套一雙，被告供稱業已丟棄，則既已滅失，爰不諭知沒收，而水果刀一把則係
    被害人所有，並非被告所有，另附表編號一至六所示物品，則非用供犯罪所用之
    物，均不諭知沒收，併此敘明。
據上論斷，應依刑事訴訟法第二百九十九條第一項前段、第三百條，刑法第三百三十
條第一項、第二項、第四十七條、第二十七條、第三十八條第一項第二款，判決如主
文。
中      華      民      國      九十二      年    五    月      十二    日
                                  臺灣臺中地方法院刑事第一庭
                                      法  官  郭  瑞  祥
右正本證明與原本無異。
如不服本判決，應於判決送達後十日內向本院提出上訴狀，上訴於臺灣高等法院臺中
分院( 須附繕本 )。
                                          書記官
中    華    民    國      九十二      年       五      月     十二    日
附錄論罪科刑法條
中華民國刑法第三百三十條
犯強盜罪而有第三百二十一條第一項各款情形之一者，處七年以上有期徒刑。
前項之未遂犯罰之。
附表
┌───┬──────────────┬─────┐
│編號  │        物品名稱            │  數量    │
├───┼──────────────┼─────┤
│一    │        鎖匙                │  七支    │
├───┼──────────────┼─────┤
│二    │        粗棉手套包裝袋      │  一只    │
├───┼──────────────┼─────┤
│三    │        ７－１１統一發票    │  一張    │
├───┼──────────────┼─────┤
│四    │        ＰＶＣ膠帶包裝紙    │  二張    │
├───┼──────────────┼─────┤
│五    │        ＰＶＣ膠帶包裝塑膠袋│  二只    │
├───┼──────────────┼─────┤
│六    │        水果刀              │  一支    │
├───┼──────────────┼─────┤
│七    │        膠帶                │  二捲    │
├───┼──────────────┼─────┤
│八    │        用以綑綁甲○○之膠帶│  一份    │
└───┴──────────────┴─────┘


司法院資訊處製作；財團法人民間司法改革基金會備份。
